臺灣臺北地方法院民事裁定
110年度家聲抗字第74號
抗  告  人  周約瑟  
受  輔助人  周欣諭  

上列抗告人聲請改定輔助人事件，抗告人對於民國110年8月16日
本院110年度輔宣字第3號裁定提起抗告，本院裁定如下：
    主      文
抗告駁回。
抗告程序費用新臺幣壹仟元由抗告人負擔。
    理      由
一、按有事實足認監護人不符受監護人之最佳利益，或有顯不適
    任之情事者，法院得依前條第一項聲請權人之聲請，改定適
    當之監護人，不受第1094條第1 項規定之限制，為民法第11
    06條之1 第1 項所明定。此於輔助人及有關輔助之職務準用
    之，同法第1113條之1 第2 項定有明文。
二、抗告人於原審聲請及抗告意旨略以：抗告人為受輔助宣告人
    周欣諭之兄長，周欣諭前經鈞院宣告為應受輔助宣告之人，
    並選任抗告人之手足周尉華、周嬿芩為共同輔助人，然周嬿
    芩鬧自殺、吞食安眠藥，有恐慌症，周尉華則完全無工作，
    精神可能也有問題，且周尉華、周嬿芩獨吞新臺幣(下同)
　　400萬元，未給予周欣諭一毛錢，均不適合擔任輔助人，為
    此請求改定由抗告人擔任周欣諭之輔助人等語。並聲明：原
    裁定廢棄。
三、經查：
　㈠周欣諭前經本院108年度輔宣字第30號裁定宣告為受輔助宣
　　告之人，並選定周尉華、周嬿芩為共同輔助人等事實，業經
　　本院依職權調閱全卷核閱明確。
　㈡本件抗告人聲請改定輔助人，經原審囑託本院家事調查官進
　　行特定調查結果略如下：
　　⒈受輔助人周欣諭於106年12月底居住於長育康復之家至今，
      過往受輔助人住於住所，生活作息較不穩定，而康復之家
      有安排既定活動，能培養受輔助人穩定之生活作息，經家
      調官詢問長育康復之家主任及輔助人周尉華、周嬿芩，三
      者對於受輔助人現況皆能即時掌握，且周尉華、周嬿芩與
      工作人員配合度佳，就過往周欣諭緊急就醫、金錢觀需調
      整等事項，周尉華、周嬿芩皆願意與工作人員討論、給予
      協助，周欣諭未受不當照顧，受照顧情況良好。
　　⒉周欣諭過往繼承母親遺產12萬元，然周欣諭過往就醫住院
　　　等花費已用罄，目前周欣諭無財產，且周尉華、周嬿芩過
      往無不當使用、處置周欣諭財產。
　　⒊周欣諭不需負擔居住於康復之家費用，由政府負擔全額，
　　　然周欣諭不得領取每月政府身心障礙者福利補助，另受輔
      助人每月生活額外開銷，則須自行負擔，然受輔助人已無
      財產，故目前由周尉華、周嬿芩負擔。周尉華、周嬿芩會
      將部分金錢交由長育康復之家工作人員，由長育康復之家
      工作人員定期定額發給周欣諭，以控制周欣諭花費習慣，
      另一部分則會匯款至周欣諭銀行帳戶，以便周欣諭不時之
      需，且就家調官詢問周欣諭、長育康復之家工作人員，未
      發生未給付情形。
　　⒋周尉華、周嬿芩與周欣諭保持良好之聯繫，雖周欣諭長期
　　　住於長育康復之家，然周尉華、周嬿芩未怠職輔助人之責
      任義務，與長育康復之家工作人員保持流暢之溝通，周尉
      華、周嬿芩雖於擔任輔助人期間，因與抗告人之訴訟事件
      、工作壓力等，使身心狀況、經濟較不穩定，然周尉華、
      周嬿芩發揮互助之精神，調配各自負擔之比重，持續承擔
      輔助人之義務，並無危害周欣諭之利益，具照顧周欣諭之
      能力，且有意願繼續擔任輔助人。
　　⒌抗告人、周尉華、周嬿芩前因各自堅持持有母親遺囑，而
　　　爭執其等母親遺留之房屋遺產，然遺囑內容互相牴觸，但
      均排除周欣諭之繼承權，經臺灣新北地方檢察署以109年
      度偵字24537號偵辦，嗣抗告人與周尉華、周嬿芩於三重
      區調解委員會達成調解，亦無討論周欣諭之特留分。周欣
      諭認知其母親排除其對於上開房屋之繼承權，其積極爭取
      之意願不高，對於抗告人替其捍衛其權利之動機，甚為懷
      疑、不信任，難謂周尉華、周嬿芩於三重調解結果有危害
      周欣諭之利益。
　　⒍周欣諭目前受照顧情況佳，周尉華、周嬿芩過往無不當使
　　　用周欣諭財產，周欣諭之生活、醫療花費多由周尉華、周
      嬿芩負擔，雖抗告人向法院表示欲照顧、負擔周欣諭，然
      並無實際作為，故認無改定輔助人之必要等情。
　㈢本院審酌全案卷證，並斟酌周欣諭之意願，抗告人與周尉華
     、周嬿芩關係不睦，因母親遺產問題多所爭執，惟抗告人
     所提證據至多僅能證明其與周尉華、周嬿芩多有訴訟糾紛
     ，復無其他證據證明周尉華、周嬿芩擔任輔助人有不符受
     輔助人之最佳利益，或顯有不適任輔助人之情事，本件尚
     無改定周欣諭之輔助人之必要。原審裁定駁回抗告人之聲
     請，尚無不合。抗告意旨指摘原裁定不當，求予廢棄，為
     無理由，應予駁回。
四、爰裁定如主文。
中　　華　　民　　國　　111 　年　　1 　　月　　18　　日
                    家事法庭  審判長法  官  李莉苓
                                    法  官  陳伯均
                                    法  官  蔡寶樺
以上正本係照原本作成。
本裁定除以適用法規顯有錯誤為理由外，不得再抗告。如提起再
抗告，應於收受送達後10日內委任律師為代理人向本院提出再抗
告狀，應同時表明再抗告理由，並繳納抗告費新臺幣1,000 元。
中　　華　　民　　國　　111 　年　　1 　　月　　18　　日
                                    書記官  張妤瑄